【裁判字號】    98,易,976
【裁判日期】    981117
【裁判案由】    侵占
【裁判全文】
臺灣高雄地方法院刑事判決               98年度易字第976號
公  訴  人  臺灣高雄地方法院檢察署檢察官
被      告  戊○○
                      號
上列被告因侵占案件，經檢察官提起公訴（97年度調偵字第1031
號、偵字第11628號），本院判決如下：
    主  文
戊○○意圖為自己不法之所有，而侵占自己持有他人之物，處有
期徒刑拾月。減為有期徒刑伍月，如易科罰金，以新臺幣壹仟元
折算壹日。
    事  實
一、戊○○遊說其女友甲○○，於民國95年9 月17日以新臺幣（
    下同）1,500,000 元之價格，向「鳳屏汽車商行」購買車牌
    號碼IP-A81號之傾卸吊桿車1 輛供其從事五金運輸使用，並
    於95年9 月26日靠行「邑祥交通股份有限公司」（下稱邑祥
    公司），詎戊○○竟基於意圖為自己不法所有之侵占犯意，
    於95年底某日，一方面慫恿甲○○陪同伊出面將該車轉靠行
    至「利穩運輸股份有限公司」（下稱利穩公司），另一方面
    私下向「合迪股份有限公司」（下稱合迪公司）業務人員乙○○自稱為上開車輛所有人而持以向該公司擔保借款400,00
    0 元（戊○○實際取得370,000 元），嗣因甲○○發現上情
    ，並就該車經設定動產抵押及轉靠行事宜與利穩、邑祥兩公
    司負責人發生糾紛，向臺灣高雄地方法院檢察署檢察官提出
    告訴，始查悉上情。
二、案經甲○○訴由臺灣高雄地方法院檢察署檢察官偵查起訴。
    理  由
壹、證據能力部分：
    按被告以外之人於審判外之陳述，雖不符刑事訴訟法第159
    條之1 至之4 之規定，然經當事人於審判程序同意作為證據
    ，法院審酌該言詞陳述或書面陳述作成時之情況，認為適當
    者，亦得為證據，刑事訴訟法第159 條之5 第1 項定有明文
    。本判決後開引用具有傳聞證據性質之證據資料，已經檢察
    官、被告於審理期日同意為證據使用，是其縱無刑事訴訟法
    第159 條之1 至第159 條之4 或其他傳聞法則例外之情形，
    亦經本院審酌該證據作成之情況，既無違法取得情事，復無
    證明力明顯過低等情形，以得供做法院判斷事實之依據為適
    當，認為均有證據能力，得為證據。
貳、實體部分：
一、前揭犯罪事實，業據被告戊○○於本院審理時自白不諱，並
    經證人即邑祥公司負責人丁○○、證人即原任職合迪公司並
    承辦上開貸款業務之人乙○○於本院審理時到庭證述綦詳，
    及證人即告訴人甲○○、證人即利穩公司負責人林碧川於偵
    查中證述在卷，復有中古汽車合約書、動產擔保交易設定登
    記申請書、動產抵押契約書，及戊○○簽發供擔保上開債務
    之萬泰商業銀行支票共19張附卷可憑，被告戊○○前開自白
    核與事實相符，犯行堪予認定。本件被告犯罪事證已臻明確
    ，應依法論科。
二、按刑法侵占罪之特別主觀不法構成要件要素所稱不法所有意
    圖，係指行為人以自己類同於所有人之地位自居並據以使用
    、支配或處分構成要件客體之主觀意思；又侵占罪之成立，
    以擅自處分自己持有之他人所有物，或變易持有之意為所有
    之意，而逕為所有人之行為，為其構成要件。核被告戊○○
    前揭將自己持有甲○○所有之上開車輛，逕自以所有人自居
    而持向他人借款以為擔保之行為，係犯刑法第335 條第1 項
    侵占罪。爰審酌被告戊○○之年齡、品行、智識能力、犯罪
    動機、手段、情狀、犯罪對法益造成侵害之程度，其為42年
    6 月6 日出生、受有國小畢業教育程度、以駕駛為業之人，
    有年籍資料附卷可參，並據其在本院審理時自陳在卷，本件
    犯罪時年43歲，前有多次犯罪經法院判刑確定並執行完畢之
    紀錄，除兩次因賭博案件經判處罰金刑外，曾於85年間犯詐
    欺罪，經臺灣高等法院高雄分院86年度上易字第878 號（本
    院85年度易字第4730號）判處有期徒刑8 月確定，於86年9
    月3 日入監執行，87年4 月9 日期滿出監執行完畢；87年間
    因違反動產擔保交易法案件，經臺灣屏東地方法院87年度易
    字第150 號判處拘役40日確定，於87年9 月10日易科罰金執
    行完畢；91年間犯侵占罪，經臺灣屏東地方法院91年度潮簡
    字第13號判處罰金銀元3,000 元確定，於92年1 月20日繳納
    罰金執行完畢，有臺灣高等法院被告前案紀錄表及臺灣高雄
    地方法院檢察署刑案資料查註紀錄表各1 份在卷可按，素行
    非佳，本件為供借款擔保而侵占女友財物之犯罪動機、情狀
    ，侵占財物為價值約1 百餘萬元之工作車輛，對於被害人法
    益所生侵害之程度，及其犯罪後原百般狡飾，辯稱借款係以
    友人提供之土地設定，並未冒稱為所有人而以上開車輛為擔
    保云云，嗣經本院依職權傳喚證人即全部過程中亦遭其矇蔽
    之邑祥公司負責人丁○○、合迪公司業務人員乙○○到庭證
    述歷歷，並調得其所謂向友人商得供擔保上開債務，然實際
    上未見有所稱設定抵押登載之土地登記謄本後，終能坦承犯
    行之犯後態度，公訴意旨具體求處有期徒刑1 年，略有過重
    等一切情狀，量處如主文所示之刑。
三、本件被告犯罪時間在96年4 月24日以前，所犯為刑法第335
    條第1 項侵占罪，並經宣告未逾1 年6 月之有期徒刑，與中
    華民國96年罪犯減刑條例第2 條第1 項第3 款所定宣告減刑
    之積極要件相合，復無同條例第5 條規定之消極要件存在，
    符合減刑條件，爰依中華民國96年罪犯減刑條例第2 條第1
    項第3 款之規定，減其宣告刑2 分之1 ，又審酌其年齡、職
    業、收入、社會地位等節，並依中華民國96年罪犯減刑條例
    第9 條規定，諭知易科罰金之折算標準，以資儆懲。
據上論斷，應依刑事訴訟法第299 條第1 項前段，刑法第335 條
第1 項、第41條第1 項前段，刑法施行法第1 條之1， 中華民國
96年罪犯減刑條例第2 條第1 項第3 款、第7 條、第9 條，判決
如主文。
本案經檢察官丙○○到庭執行職務
中    華    民    國    98    年    11    月    17    日
              刑事第十九庭  審判長法  官  陳志銘
                                  法  官  吳芝瑛
                                  法  官  陳松檀
上列正本證明與原本無異。
如不服本判決應於收受本判決後送達後10日內向本院提出上訴書
狀，其未敘述上訴理由者，並得於提起上訴後10日內向本院補提
理由書狀（均須按他造當事人之人數附繕本）「切勿逕送上級法
院」
中    華    民    國    98    年    11    月    17    日
                                  書記官  彭帥雄
附錄本判決論罪之法條：
中華民國刑法第335條
意圖為自己或第三人不法之所有，而侵占自己持有他人之物者，
處5 年以下有期徒刑、拘役或科或併科1 千元以下罰金。
前項之未遂犯罰之。


司法院資訊處製作；財團法人民間司法改革基金會備份。
